【裁判字號】    94,訴,3616
【裁判日期】    950303
【裁判案由】    強盜等
【裁判全文】
臺灣臺中地方法院刑事判決              94年度訴字第3616號
公  訴  人  臺灣臺中地方法院檢察署檢察官
被      告  甲○○
選任辯護人  楊雯齡律師
上列被告因強盜等案件，經檢察官提起公訴 (94年度偵字第1473
0號)，本院判決如下：
    主    文
甲○○共同以非法方法，剝奪人之行動自由，處有期徒刑陸月，
如易科罰金，以參佰元折算壹日。又連續意圖為自己不法之利益
，以無線方式，盜用他人電信設備通信，處有期徒刑肆月，如易
科罰金，以參佰元折算壹日；門號0000000000號之SIM卡壹張及
MOTOROLA廠牌V66型行動電話壹具，均沒收。應執行有期徒刑玖
月，如易科罰金，以參佰元折算壹日，門號0000000000號之SIM
卡壹張及MOTOROLA廠牌V66型行動電話壹具，均沒收。
    犯罪事實
一、甲○○與吳欣儒原係男女朋友，於民國94年1月間分手，因
    其後吳欣儒與乙○○交往，甲○○心生不滿，為與乙○○談
    判解決渠等與吳欣儒間之感情糾紛，竟於94年2月15日晚間7
    時30分許，持西瓜刀1把，夥同綽號「黑豬」等四名姓名年
    籍不詳之成年男子，共同基於傷害、剝奪他人行動自由之犯
    意聯絡，先分乘3部機車前往臺中縣豐原市○○○街28號吳
    欣儒工作之「全家福ＫＴＶ」欲攔阻吳欣儒、乙○○2人以
    進行談判，經詢問二人去向未果，隨即騎乘機車離去；嗣於
    同日晚間8、9時許，甲○○等人在同縣市○○路與大明路口
    附近，發現乙○○騎乘車牌號碼HCR-851號重型機車正在該
    路口等待綠燈通行時，甲○○等人即騎乘機車在旁質問稱「
    是否為吳欣儒之男友」等語，乙○○見甲○○手持西瓜刀，
    且對方人多勢眾、來意不善，乃取出其所持用MOTOROLA廠牌
    V66型（插用門號0000000000號之SIM卡）行動電話欲對外撥
    打，甲○○等人見狀，因顧忌乙○○欲撥打電話聯絡、報警
    ，渠等即不能達前開傷害、剝奪他人行動自由目的，遂由甲
    ○○持上開西瓜刀趨前喝令乙○○交付上開行動電話，以此
    脅迫方式使乙○○行無義務之事，乙○○因心生畏懼乃交付
    上開行動電話予陳緯倫，繼而，乙○○欲伺機跳車逃離現場
    ，甲○○當場持上開西瓜刀先揮砍乙○○左肩，致其人車倒
    地，再接續砍傷其左大腿，致乙○○因而受有多處撕裂傷（
    左肩、左大腿）等傷害（傷害部分業據乙○○撤回告訴），
    甲○○並以此為方法，於施以上開強暴手段至乙○○已陷於
    不能抗拒之情形下，持刀喝令乙○○坐上由綽號「黑豬」之
    成年男子所騎乘之機車，甲○○再緊貼其後共同騎乘該機車
    ，並將西瓜刀橫持於乙○○腹前，以強暴方法剝奪乙○○行
    動自由，強押乙○○往同縣市○○路「公老坪」方向行駛（
    乙○○騎乘之車牌號碼HCR-851號重型機車棄置原處，其後
    遭不詳人士以不詳方法棄置於同縣市○○路上），嗣其等騎
    車途經同縣市○○路時，乙○○即趁機跳車躲入某機車行內
    ，亟欲逃離，甲○○等人復持上開西瓜刀及安全帽追打乙○
    ○，於扭打過程中，再度砍傷乙○○，致其受有左手第三指
    撕裂傷之傷害，嗣因乙○○手持椅子反抗及人潮逐漸聚集，
    甲○○等人見狀旋即罷手，並騎乘機車逃離現場，其後甲○
    ○將上開西瓜刀丟棄於豐原市豐圳公園公共廁所旁停車場樹
    下，該等人即分頭逃逸，甲○○旋搭車前往嘉義縣民雄鄉而
    在其不知情之叔叔住家躲藏。
二、甲○○於在嘉義縣民雄鄉躲藏期間，明知並無權利使用上開
    乙○○之行動電話門號0000000000號之SIM卡與人通信，復
    另行起意，意圖為自己免繳電信通訊費用之不法利益，並基
    於以無線方式盜用他人電信設備之概括犯意，自同年月16日
    凌晨零時25分許起迄同日晚間11時50分許止，持前開000000
    0000號行動電話撥號啟動SIM卡內含屬電腦電磁紀錄之電子
    序號及內碼，向遠傳電信股份有限公司傳送無線電磁訊號，
    隱瞞其非合法使用人之事實，先後多次撥打及傳送簡訊與父
    親、叔叔及吳欣儒等人聯絡，而盜用他人電信設備，致遠傳
    電信股份有限公司陷於錯誤，誤以為甲○○為有權使用者而
    予以接收通信暨提供通信服務，而取得使用行動電話通信免
    付費之財產上不法利益後，甲○○再將該行動電話棄置於民
    雄鄉某處田地，嗣經警方接獲報案，循線查獲，始悉上情。
三、案經乙○○訴由臺中縣警察局豐原分局報告臺灣臺中地方法
    院檢察署檢察官偵查起訴。
    理    由
壹、
一、訊據被告甲○○對於上開犯罪事實坦承不諱，核與證人吳欣
    儒分別於警詢之證述及證人乙○○於警詢及本院審理時之證
    述情節大致相符，並有臺中縣警察局豐原分局案發現場平面
    繪製圖、臺中縣警察局車輛竊盜車牌失竊資料個別查詢報表
    、車輛協尋電腦輸入單、兇刀丟棄處概況圖表、行政院衛生
    署豐原醫院診斷證明書各一紙、「全家福ＫＴＶ」監視器翻
    拍照片二幀及0000000000號行動電話通聯調閱查詢單一份等
    在卷可憑，足徵被告上開自白與事實相符。又按刑法之強盜
    罪，係以意圖為自己或第三人不法之所有，以強暴、脅迫、
    藥劑、催眠術或他法，至使不能抗拒，而取他人之物或使其
    交付為構成要件，亦即行為人必須具有為自己或第三人不法
    所有之意圖，而實施強盜行為為必要，若奪取財物係基於他
    種目的，而非出於不法所有之意思者，縱其行為違法，要不
    成立強盜罪。查被告於警詢、本院準程序及審理時，始終陳
    稱：伊原本就決定要押乙○○去談判，是看乙○○拿出手機
    ，怕乙○○報警，所以拿他的手機等語，核與證人乙○○於
    本院95年2月17日審理期日結證稱：「被告那時候有拿刀，
    我看對方很多人，想要打電話，當時被告看到我要持手機打
    電話，他不讓我打，就叫我把手機交出來」等語相符，且觀
    諸當日案發前，被告夥同「黑豬」等子前往臺中縣豐原市○
    ○○街28號「全家福ＫＴＶ」詢問吳欣儒、乙○○2人二人
    去向未果隨即離去，嗣發現乙○○騎乘機車在案發地點等待
    綠燈通行時即質問稱「是否為吳欣儒之男友」等語，足見被
    告等人確係出於挾持告訴人談判之目的，於以非法方法剝奪
    被害人行動自由行為之初，為防免被害人乙○○對外聯絡、
    報警，始拿取被害人乙○○之手機，再參酌被告盜用該行動
    電話後，不久即棄置該手機，而非據為已有以觀，故尚不得
    僅憑被告拿取證人乙○○之行動電話，遽認被告主觀上具有
    不法所有之意圖，且本案並無其他證據可認被告主觀上有何
    不法所有之意圖，是就此部分應為有利於被告之認定，依上
    開說明，其行為與刑法強盜罪之構成要件尚不相當，惟被告
    之傷害、剝奪他人行動自由之犯行則堪以認定。從而，本件
    事證明確，被告犯行堪以認定，應予依法論科。
二、
（一）按刑法第三百零二條之妨害自由罪，係妨害他人自由之概
      括規定，故行為人具有一定目的，以非法方法剝奪人之行
      動自由者，除法律別有處罰較重之規定（例如略誘及擄人
      勒贖等罪），應適用各該規定處斷外，如以使人行無義務
      之事，或妨害人行使權利為目的，而其強暴脅迫復已達於
      剝奪人行動自由之程度，即祇成立本罪，不應再依同法第
      三百零四條論處，誠以此項使人行無義務之事，或妨害人
      行使權利之低度行為，應為剝奪人行動自由之高度行為所
      吸收，不能以其目的係在使人行無義務之事，或妨害人行
      使權利，認為係觸犯刑法第三百零二條第一項及第三百零
      四條第一項之二罪名，依同法第五十五條，從一重處斷（
      參照最高法院29年上字第2359號判例意旨）。次按刑法第
      三百零二條之妨害自由罪，原包括私禁及以其他非法方法
      剝奪人之行動自由而言，所謂非法方法，當包括強暴脅迫
      等情事在內，自屬包含於妨害行動自由之同一意念之中，
      縱其所為，合於刑法第三百零五條恐嚇危害安全之情形，
      仍應視為剝奪行動自由之部分行為，非低度之恐嚇危害安
      全罪，為高度之剝奪行動自由罪所吸收（參照最高法院74
      年臺上字第3404號判例意旨）。被告夥同「黑豬」等人，
      為達挾持乙○○至他處談判之目的，先由被告持刀喝令乙
      ○○交付行動電話以避免乙○○對外聯絡、報警，以此脅
      迫之方式命乙○○行無義務之事，繼而由被告持刀揮砍乙
      ○○，致乙○○因而受有左肩、左大腿多處撕裂傷等傷害
      ，再持刀喝令乙○○坐上機車而強押乙○○離去，以此強
      暴手段非法剝奪乙○○之行動自由，是核被告就犯罪事實
      欄一部分所為，係犯刑法第三百零二條第一項以其他非法
      方法剝奪人之行動自由罪。被告於以非法方法剝奪被害人
      行動自由之行為繼續中，另有恐嚇行為，為妨害自由之部
      分行為，暨被告等人另使被害人乙○○交付行動電話之無
      義務之事之低度行為，復為妨害自由之高度行為所吸收，
      均不另論罪。
（二）又電信法第五十六條第一項之罪，以意圖為自己或第三人
      不法之利益，使用有線、無線或其他電磁方式，盜接或盜
      用他人電信設備通信者為要件，該罪之處罰詐得免繳電信
      通信費用之不法利益規定，乃刑法詐欺得利罪之特別法，
      依特別法優於普通法之原則，自毋庸再論以刑法詐欺得利
      罪（參最高法院88年1月19日88年度第一次刑事庭會議記
      錄決議及最高法院88年度臺非字第43號判決意旨）。是核
      被告就犯罪事實欄二部分所為，係犯電信法第五十六條第
      一項之以無線方法，盜用他人電信設備通信罪。公訴人認
      被告上開盜打行動電話之犯行尚應成立刑法第三百三十九
      條第二項詐欺得利罪，容有誤認，併予敘明。又被告拿取
      被害人乙○○行動電話之初，尚難認主觀上已有不法所有
      之意圖，與刑法強盜罪之構成要件不相當，已如前述，是
      被告嗣後盜打上開行動電話之犯行，應係另行起意，而侵
      害被害人乙○○使用電信設備之利益，並向遠傳電信股份
      有限公司詐得使用行動電話通信免付費之財產上不法利益
      ，而侵害遠傳電信股份有限公司之法益，故原起訴檢察官
      認被告盜打行動電話，係不罰之後行為，即有誤認，惟此
      部分既為原起訴檢察官之起訴事實所論及，仍為本院審理
      之範圍，均併予敘明。
（三）被告與綽號「黑豬」等四名姓名年籍不詳之成年男子間，
      就上述妨害自由犯行，有犯意聯絡及行為分擔，均為共同
      正犯。又被告先後多次盜用他人電信設備通信之犯行，時
      間緊接，犯罪構成要件相同，顯係基於概括犯意反覆為之
      ，為連續犯，應依刑法第五十六條之規定論一罪，並加重
      其刑。被告所犯上開各罪間，因犯意個別、行為互殊，應
      予分論併罰。爰審酌被告僅因男女感情糾紛心生不滿而逞
      兇鬥狠，其夥同多人及持西瓜刀挾持、砍傷被害人，被害
      人乙○○因而受有左肩、左手、左大腿等多處傷害，惡性
      非輕、手段難謂平和、危害甚鉅，惟念及被告係75年11月
      20日生，於案發時甫年滿18歲，年紀甚輕，其並無前科，
      暨考及被害人乙○○在偵查中已具狀及本院審理時當庭表
      達不願追究之意，雙方並達成和解，暨被告犯罪後尚能坦
      認犯行，態度不惡等一切情狀，分別量處如主文所示之刑
      ，並均諭知易科罰金之折算標準，暨定其應執行之刑，以
      示懲儆。
三、按電信法第六十條規定，犯同法第五十六條至第五十八條之
    罪者，其電信器材，不問屬於犯人與否，沒收之。本件被告
    甲○○所取得之門號0000000000號SIM卡一張及其置入該門
    號之MOTOROLA廠牌V66型行動電話一具，雖未扣案，惟不能
    證明業已滅失，故爰依上開電信法第六十條之規定，不問屬
    於犯人與否，應予宣告沒收。至被告持以脅迫被害人乙○○
    之西瓜刀一把，因未扣案，且查無積極證據證明係屬被告所
    有，復無法查明是否屬於槍砲彈藥刀械管制條例所管制之槍
    砲、刀械等違禁物品，為免將來執行之困難，爰不予沒收之
    宣告，附此敘明。
貳、
一、公訴意旨另以：被告持上開西瓜刀，強押乙○○往豐原市○
    ○路「公老坪」方向行駛，途中更進而基於意圖為自己不法
    所有之強盜犯意，對乙○○恫稱「你今天一定死定的」（臺
    語）等語，進而更乘機利用乙○○已然受強暴脅迫，至使不
    能抗拒之情，喝令乙○○交付其所持用之MOTOROLA廠牌V66
    型（插用0000000000號晶片）行動電話一支得手，並供己持
    用，因認被告上開所為另涉犯刑法第三百三十條之加重強盜
    罪嫌云云。惟按，犯罪事實應依證據認定之，無證據不能認
    定犯罪事實，為刑事訴訟法第一百五十四條第二項定有明文
    。次按，認定不利於被告之事實，須依積極證據，茍積極證
    據不足為不利於被告事實之認定時，即應為有利於被告之認
    定，更不必有何有利之證據。復按，事實之認定，應憑證據
    ，如未能發現相當證據，或證據不足以證明，自不能以推測
    或擬制之方法，以為裁判基礎（參照最高法院30年上字第81
    6號、40年臺上字第086號判例意旨）。本案被告於警詢、本
    院準程序及審理時，始終陳稱：伊原本就決定要押乙○○去
    談判，是看乙○○拿出手機，怕乙○○報警，所以拿他的手
    機等語，核與證人乙○○於本院審理期日結證情詞相符，且
    被告及「黑豬」等人於案發當日確係出於挾持乙○○談判之
    目的，先前往臺中縣豐原市○○○街28號「全家福ＫＴＶ」
    詢問其去向未果而離去，嗣發現乙○○騎乘機車在案發地點
    等待綠燈通行時乃質問稱「是否為吳欣儒之男友」等語而欲
    加以攔阻，本案復無其他積極證據可認被告主觀上有何不法
    所有之意圖，其行為與刑法強盜罪之構成要件尚不相當，已
    如前述。此外，復查無其他積極事證，足認被告有何加重強
    盜之犯行，因認此部份不能證明被告犯罪，本應為無罪之諭
    知，惟公訴意旨認此部分與前開有罪部分有牽連犯裁判上一
    罪關係，爰不另為無罪之諭知。
二、公訴意旨復另以：被告先後二次持刀揮砍乙○○，致乙○○
    受有左肩、左手第三指、左大腿撕裂傷之傷害，因認被告涉
    有刑法第二百七十七條第一項之傷害罪嫌等語。惟按告訴乃
    論之罪，告訴人於第一審辯論終結前，得撤回其告訴；又告
    訴經撤回者，應諭知不受理之判決，刑事訴訟法第二百三十
    八條第一項、第三百零三條第三款分別定有明文。經查，本
    件公訴人認被告另涉犯刑法第二百七十七條第一項傷害罪之
    部分，依同法第二百八十七條之規定，須告訴乃論。茲經告
    訴人乙○○分別於偵查及本院第一審辯論終結前，具狀、當
    庭表示撤回其告訴，揆諸上開說明，就此傷害部分本應為不
    受理判決之諭知，惟因公訴意旨認此傷害罪行與前開有罪部
    分同為牽連犯之裁判上一罪之關係，依照上開說明，亦不另
    為公訴不受理之諭知，併此敘明。
據上論斷，應依刑事訴訟法第二百九十九條第一項前段、第三百
條，電信法第五十六條第一項、第六十條，刑法第十一條、第二
十八條、第五十六條、第三百零二條第一項、第五十一條第五款
、第四十一條第一項前段、第二項，罰金罰鍰提高標準條例第一
條前段、第二條，判決如主文。
中    華    民    國   95   年      3    月      3    日
                  刑事第五庭  審判長法  官  賴恭利
                                    法  官  巫淑芳
                                    法  官  林慧貞
以上正本證明與原本無異。
如不服本判決，應於判決送達後十日內向本院提出上訴狀（須附
繕本），上訴於臺灣高等法院臺中分院。
                                    書記官  張皇清
中    華    民    國   95   年       3    月     6    日
附錄論罪科刑法條
刑法第三百零二條：
私行拘禁或以其他非法方法，剝奪人之行動自由者，處五年以下
有期徒刑、拘役或三百元以下罰金。
因而致人於死者，處無期徒刑或七年以上有期徒刑，致重傷者，
處三年以上十年以下有期徒刑。
第一項之未遂犯罰之。
電信法第五十六條：
意圖為自己或第三人不法之利益，以有線、無線或其他電磁方式
，盜接或盜用他人電信設備通信者，處五年以下有期徒刑，得併
科新台幣一百五十萬元以下罰金。
意圖供自己或第三人盜接或盜用他人電信設備通信，而製造、變
造或輸入電信器材者，處一年以上七年以下有期徒刑，得併科新
台幣三百萬元以下罰金。意圖供第三人盜接或盜用他人電信設備
通信，而販賣、轉讓、出租或出借電信器材者，亦同。
意圖供自己或第三人犯罪之用而持有前項之電信器材者，處三年
以下有期徒刑，得併科新台幣五十萬元以下罰金。
第一項及第二項之未遂犯罰之。


司法院資訊處製作；財團法人民間司法改革基金會備份。
